【裁判字號】    97,訴,573
【裁判日期】    980213
【裁判案由】    毒品危害防制條例
【裁判全文】
臺灣桃園地方法院刑事判決               97年度訴字第573號
公  訴  人  臺灣桃園地方法院檢察署檢察官
被      告  甲○○
選任辯護人  徐建弘律師
被      告  乙○○
選任辯護人  陳萬發律師
            關維忠律師
上列被告因違反毒品危害防制條例案件，經檢察官提起公訴（97
年度偵字第10948 、10954 號），本院判決如下：
    主  文
甲○○販賣第二級毒品，未遂，處有期徒刑年捌月。扣案如附
表一編號(一)所示之物沒收。
甲○○其餘被訴部分無罪。
乙○○販賣第二級毒品，處有期徒刑柒年陸月。扣案如附表一編
號(二)(三)所示之物均沒收，未扣案之新臺幣貳仟元沒收，如全部或
一部不能沒收時，以其財產抵償之。
    事  實
一、甲○○、乙○○係已取得我國國籍之泰國人士，明知甲基安
    非他命係毒品危害防制條例所規定之第二級毒品，依法不得
    販賣，竟基於販賣第二級毒品甲基安非他命之犯意，分別為
    下列行為：
  (一)甲○○於民國97年4 月5 日上午9 時59分以其向泰籍友人商
    借使用之0000000000號行動電話（行動電話本身為甲○○所
    有），撥打乙○○使用之0000000000號行動電話，告以其有
    甲基安非他命可以販賣，但須以現金交易，1 公克甲基安非
    他命的價格為5 、6 千元，乙○○要求甲○○至少需出售1
    公克之甲基安非他命予其，甲○○應允之。同日下午1 時25
    分，乙○○籌足購買毒品之現金後，以其上開行動電話撥打
    甲○○上開行動電話，2 人約定於同日下午3 點在桃園縣楊
    梅鎮○○街131 號乙○○住處（下稱乙○○住處）進行交易
    ，惟屆時甲○○因故未交付甲基安非他命予乙○○而未遂。
  (二)乙○○於97年2 月2 日晚間10時58分，接獲泰籍人士丙○○
    以0000000000號行動電話撥打其所申辦使用之0000000000號
    行動電話，表示欲購買2,000 元之甲基安非他命1 包後，乙○○遂於翌日（3 日）於丙○○所工作之春源鋼鐵（址設桃
    園縣龍潭鄉○○路236 號）工廠外，交付價值2,000 元之甲
    基安非他命1 包予丙○○，並向其收取2,000 元之對價。
  (三)經檢舉人於96年10月12日向內政部警政署刑事警察局國際科
    （下稱刑警局國際科）告發後報請臺灣桃園地方法院檢察署
    檢察官指揮偵辦，並向本院聲請通訊監察，而查知上情，俟
    時機成熟，基隆市警察局員警遂於97年4 月23日上午9 時許
    ，會同刑警局國際科員警持檢察官核發之拘票，在臺北縣鶯
    歌鎮○○路137 巷25弄9 號4 樓拘提甲○○，並經其同意執
    行搜索，扣得甲基安非他命吸食器1 支及行動電話1 支（內
    含0000000000號SIM 卡）。另基隆市警察局員警並於97年4
    月29日晚上10時30分許，持檢察官核發之拘票，在桃園縣大
    園鄉○○○路9 號臺灣桃園國際機場出境處拘提乙○○，經
    其同意帶同警方前往乙○○住處之房間內進行搜索，並扣得
    甲基安非他命分裝袋11個、行動電話1 支（內含0000000000
    號SIM 卡）。
二、案經基隆市警察局移送臺灣桃園地方法院檢察署檢察官偵查
    起訴。
    理  由
壹、證據能力部分
一、證人乙○○、丙○○警詢筆錄之證據能力：按刑事訴訟法第
    159 條第1 項規定：「被告以外之人於審判外之言詞或書面
    陳述，除法律有規定者外，不得作為證據」；其立法本旨係
    以證人於審判外之言詞或書面陳述，屬於傳聞證據，此項證
    據，當事人無從直接對於原供述者加以詰問，以擔保其真實
    性，法院亦無從直接接觸證人而審酌其證言之憑信性，違背
    直接審理及言詞審理之原則，除具有必要性及信用性情況之
    除外者外，原則上不認其有容許性，自不具證據能力；至所
    謂具有必要性及信用性情況者，例如刑事訴訟法第159 條之
    1 、之2 、之3 、之4 、之5 情形，仍例外認其有證據能力
    。倘法院已經依據當事人聲請傳喚證人到庭接受檢辯雙方之
    交互詰問，則法院既已透過直接、言詞審理方式檢驗過該證
    人之前之證詞，當事人之反對詰問權亦已受到保障得以完全
    行使之情況下，該等審判外證據除有其他法定事由（例如：
    非基於國家公權力正當行使所取得或私人非法取得等，而有
    害公共利益，即以一般證據排除法則為判斷），應認該審判
    外供述已得透過審判程式之詰問檢驗，而取得作為證據之資
    格，亦即其審判外供述與審判中供述相符部分，顯然已經構
    成具備可信之特別情狀，當然有證據資格（實務上之作用常
    為引用該等陳述與審判中陳述相符，強化該證人供述之可信
    度），其不符部分，作為檢視審判中所為供述可信與否之彈
    劾證據，當無不許之理，甚者，其不符部分倘係於司法警察
    、檢察事務官調查中之供述，作為認定被告犯罪與否之證據
    ，亦僅需依照刑事訴訟法第159 條之2 規定，斟酌其審判外
    供述作成外部環境、製作過程、內容、功能等情況認為之前
    供述較為可信，即可取得證據資格，而作為認定事實之證據
    資格（參照最高法院94年度台上字第2507號、95年台上字第
    2515號判決意旨參照）。經查：
  (一)證人乙○○之警詢筆錄，與其在本院審理時之證詞不符部分
    （詳如後述），本院審酌上開警詢筆錄製作時間與本件案發
    時間相距較近，記憶應較本院審理時清晰，且較無暇斟酌利
    害關係而為不實陳述、亦無餘裕相互勾串而為迴護之詞，證
    人乙○○雖於本院審理時證稱：伊於警詢中稱每次以4,000
    至5,000 元的代價向甲○○買甲基安非他命，是警察沒有據
    實記載，實際上伊是向警察說合買云云（見本院卷第196 頁
    ），惟查，證人乙○○於97年4 月30日之警詢錄音，業經本
    院勘驗內容無訛，且警察詢問過程，語氣和緩，期間並有警
    察製作筆錄之空檔，證人乙○○並無受到脅迫而為陳述之情
    形（見本院卷第270 頁），此外，復無證據可認其於警詢時
    所為之陳述係公務員違背法定程序所取得，自堪認上開警詢
    所為之證述具有可信性之特別情況，而此又為證明犯罪事實
    之必要證據，依上開規定，證人乙○○此部分警詢筆錄，有
    證據能力。
  (二)證人丙○○業經本院傳喚到庭而經檢辯雙方之交互詰問，而
    其於警詢中之證述，與本院審理中之證述相符部分（詳如後
    述），依上開意旨，其於警詢中之證述，顯然已構成具有可
    信之特別情狀，而具有證據能力；其於警詢中之證述，與其
    在本院審理時之證詞不符部分（詳如後述），本院審酌上開
    警詢筆錄製作時間與本件案發時間相距較近，記憶應較本院
    審理時清晰，且較無暇斟酌利害關係而為不實陳述、亦無餘
    裕相互勾串而為迴護之詞，此外證人丙○○就警詢筆錄之製
    作過程亦從未表示有何違背其自由意志之情形，復無證據可
    認其於警詢時所為之陳述係公務員違背法定程序所取得，自
    堪認上開警詢所為之證述具有可信性之特別情況，而此又為
    證明犯罪事實之必要證據，依上開規定，證人丙○○之此部
    分警詢筆錄，亦有證據能力。
二、證人乙○○、丙○○偵訊筆錄之證據能力：又按被告以外之
    人於偵查中向檢察官所為之陳述，除顯有不可信之情況者外
    ，得為證據，刑事訴訟法第159 條之1 第2 項定有明文，而
    其中所稱「顯有不可信」，係指陳述是否出於供述者之真意
    、有無違法取供情事之信用性而言，故應就偵查或調查筆錄
    製作之原因、過程及其功能等加以觀察其信用性，據以判斷
    有無顯不可信之情形（最高法院94年度台上字第629 號刑事
    判決意旨參照）。經查：
  (一)證人乙○○於本件偵查中具結後所為證述，雖係被告以外之
    人於審判外之陳述，然其係因親身經歷本案發生經過，於偵
    查中具結後陳述其證詞，筆錄製作過程均經全程錄音，且檢
    察官偵訊問題均切中本案待證事實，並使證人連續陳述，可
    信性極高，因此上開證據固為傳聞證據，但其信用度受有擔
    保；證人乙○○雖於本院審理時證稱：伊於97年4 月30日檢
    察官訊問時稱，自96年12月開始，在甲○○住處，或楊梅馬
    路旁，向甲○○購買安非他命，是泰籍人士透過伊向甲○○
    買的，是檢察官逼迫伊說的云云（見本院卷第193-194 頁）
    ，然查，證人乙○○於97年4 月30日之偵訊光碟，業經本院
    勘驗內容無訛，檢察官訊問證人乙○○時，並無脅迫之情形
    ，證人乙○○係出於自由意志而為陳述（見本院卷第27 5頁
    ）。此外，證人乙○○又經本院審理時提解（傳喚）到庭行
    交互詰問，使當事人就上開審判外陳述之疑點獲有進一步澄
    清或請求調查證據之機會，自得採為證據。
  (二)證人丙○○於本件偵查中具結後所為證述，雖係被告以外之
    人於審判外之陳述，然其係因親身經歷本案發生經過，於偵
    查中具結後陳述其證詞，筆錄製作過程均經全程錄音，且檢
    察官偵訊問題均切中本案待證事實，並使證人連續陳述，可
    信性極高，因此上開證據固為傳聞證據，但其信用度受有擔
    保，此外，證人丙○○又經本院審理時傳喚到庭行交互詰問
    ，使當事人就上開審判外陳述之疑點獲有進一步澄清或請求
    調查證據之機會，自均得採為證據。
三、本案其餘所引用之供述及非供述證據，經本院依法踐行調查
    證據程式，檢察官、被告及其選任辯護人均不爭執各該證據
    之證據能力，且亦查無依法應排除其證據能力之情形，均無
    疑義，併予敘明。
貳、有罪部分
一、被告甲○○販賣第二級毒品甲基安非他命予乙○○部分
  (一)訊據被告甲○○否認有何販賣第二級毒品之犯行，辯稱：伊
    沒有販賣甲基安非他命予乙○○，只是合資，伊要買都會找
    乙○○去，是由伊下車去買，一次每人各出2,000 或3,000
    元云云，選任辯護人徐建弘律師為被告甲○○辯護稱：被告
    甲○○若有販賣甲基安非他命，家中應會有大量毒品，然本
    件被告甲○○家中並未搜出大量毒品，可見被告甲○○並沒
    有營利販賣毒品之行為云云。經查：
  1.上開事實，業據證人乙○○於警詢及偵查中證稱：伊知道甲○○有在賣甲基安非他命，有人要向甲○○買毒品時，伊是
    中間人，伊之甲基安非他命是向伊表哥甲○○購買的，0000
    000000號行動電話是伊所使用，伊都是打甲○○0000000000
    號行動電話與甲○○聯絡，97年4 月5 日伊與甲○○上開行
    動電話之通話內容：「你那邊有沒有人要，有了嗎？找到了
    、但是要現，一大是多少、65、那給我2 大」，講的就是甲
    基安非他命，「一大」就是1 公克之甲基安非他命，甲基安
    非他命的價格為1 公克5 、6 千元等語甚詳（見97年度偵字
    第10954 號卷第12-13 、15、69-71 頁），核與被告甲○○
    於警詢、偵查中供稱：0000000000號行動電話為伊所使用，
    0000000000號行動電話則是伊表弟乙○○所使用，97年4 月
    5 日9 時59分，伊與乙○○以上開行動電話通話之內容：「
    B （即甲○○）：你那邊有沒有人要。A （即乙○○）：有
    了嗎？B ：找到了但是要現。A ：一大是多少？B ：65。A
    ：那給我2 大... 」講的就是毒品甲基安非他命。伊有拿過
    毒品給乙○○，乙○○會給伊油錢等語（見97年度偵字第10
    948 號卷第11、13-14 、90頁）相符。參以被告甲○○使用
    之0000000000號行動電話與乙○○所使用之0000000000號行
    動電話於97年4 月5 日上午9 時59分聯絡，通話內容為：「
    B （即甲○○）：你那邊有沒有人要。A （即乙○○）：有
    了嗎？B ：找到了但是要現。A ：一大是多少？B ：65。A
    ：那給我2 大。B ：好那趕快起床，不然就沒了。A ：那你
    最少要留1 大給我啊。B ：好你趕快去生。A ：好。」，被
    告甲○○與證人乙○○並緊接於同日下午1 時25分聯絡，通
    話內容為：「...A ：12 籌到了。B ：以前的呢。A ：就這
    次的。B ：那3 點。A ：我在家等你。B ：好。... 」。此
    外，復有扣案0000000000號行動電話1 支可資佐證。證人乙○○雖於檢察官偵查中另證稱：97年4 月5 日該次沒交易，
    因為價錢太貴且要現金云云（見97年度偵字第10954 號卷第
    71頁），然觀諸上開同日下午1 時25分許之通聯譯文可知，
    乙○○不僅回覆甲○○稱價金籌到了，2 人並約定下午3 點
    在乙○○家中交易，足見證人乙○○及甲○○2 人就當日交
    易內容（即交易標的物、價金、交易地點）已達成合意，縱
    因無積極證據證明被告甲○○確有將毒品甲基安非他命交付
    予證人乙○○之事實，然被告甲○○既就毒品販賣之交易與
    乙○○已有具體合意，堪認其已著手於販賣毒品之犯行，至
    屬明確。
  2.證人乙○○雖於本院審理時改證稱：伊沒有向甲○○買甲基
    安非他命，伊是與甲○○合資買毒品，伊不知道賣主是誰，
    伊於警詢中稱每次以4,000 至5,000 元的代價向甲○○買甲
    基安非他命，是警察沒有據實記載，實際上伊是向警察說合
    買，此外，伊於97年4 月30日檢察官訊問時稱，自96年12月
    開始，在甲○○住處，或楊梅馬路旁，向甲○○購買安非他
    命，是泰籍人士透過伊向甲○○買的，是檢察官逼迫伊說的
    云云（見本院卷第193-194 、196 、200 頁），嗣又改證稱
    ：「（問：既然你認為你不是向甲○○買的，檢察官問你時
    為何要說是？）因為東西是甲○○給我的，我不知道『買』
    的定義為何。（問：是否意指你當初混淆檢察官的意思，誤
    以為檢察官問你是否與甲○○合買？）是。（問：所以你於
    檢察官問話時，你認為買與合買的意思相同？）是。」云云
    （見本院卷第198-199 頁），證人乙○○就其於檢察官訊問
    時證稱係向甲○○「買」甲基安非他命，先解釋稱係受檢察
    官逼迫而為此證言，後又解釋稱當時並不清楚「買」與「合
    買」之定義有所不同。惟證人乙○○如認「向甲○○購買」
    及「與甲○○向他人合買」意義並無不同，當檢察官質以「
    是否向甲○○購買甲基安非他命」時，大可輕鬆給予肯定回
    答，證人乙○○又有何在檢察官「逼迫」之下才回答「是」
    之理？更何況「向甲○○購買」及「與甲○○合買」意義顯
    然有別，證人乙○○並非至愚之人，更無混淆之可能，證人
    乙○○稱其係因誤解「買」與「合買」之意，又在檢察官逼
    迫下始為偵訊筆錄記載之陳述，顯然前後矛盾，又與常情有
    悖，自非可採。參以證人乙○○雖於本院審理時證稱不知道
    其與甲○○合資購買毒品之賣主為何人，然與甲○○於本院
    審理時供稱：伊與乙○○合資購買毒品，除非伊沒有空過去
    ，否則每次要買伊都會找乙○○一起去云云（見本院卷第29
    6 頁），相互矛盾。此外，證人乙○○之警詢內容，業經本
    院勘驗錄音內容，並具有較為可信之特別情況，而其偵訊內
    容並無顯有不可信之情況，業如前述，證人乙○○於本院審
    理時翻異前詞而為有利於被告甲○○之證言，顯不足採。
  3.被告甲○○雖以前詞置辯，然其於警詢時供稱：伊有拿甲基
    安非他命給乙○○吸食，乙○○會拿500 到1,000 元之油錢
    給伊云云（見97年度偵字第10948 號卷第14、91頁），又於
    本院訊問及準備程序時改稱：伊與乙○○是1 人出1,000 元
    一起買毒品回來一起用云云（見本院卷第12、54頁），嗣又
    改稱：伊與乙○○合買毒品，如果乙○○打電話給伊，伊沒
    有空過去，就沒有去找乙○○，每次要買毒品伊都會找乙○○一起去，每人各出資2,000 或3,000 元云云（見本院卷第
    296 頁），被告甲○○就其究係拿甲基安非他命予乙○○，
    抑或與乙○○合資購買，又就合資購買之出資數額，供述前
    後矛盾。此外，被告甲○○就其與乙○○合資購買毒品之金
    額以及購買方式，又與證人乙○○於本院審理時證稱：伊與
    甲○○一起買甲基安非他命，一人會出500 或1,000 元，甲○○會出門去找藥頭，伊並不知道合買的對象是誰云云（見
    本院卷第193 、200 頁）不符，益見被告甲○○上開辯解係
    臨訟卸責之詞，委不足採。
二、被告乙○○販賣第二級毒品甲基安非他命予丙○○部分
  (一)訊據被告乙○○矢口否認有何販賣第二級毒品甲基安非他命
    之犯行，辯稱：丙○○是伊朋友，伊並沒有販賣毒品給丙○○，是丙○○找伊合買甲基安非他命，伊再去找甲○○合資
    購買，伊與丙○○共合買2 次，偵查中說留下0.2 公克是伊
    自己出錢應得的部分云云，選任辯護人陳萬發律師為被告乙○○辯護稱：證人丙○○於警詢、偵查中均證稱購買毒品時
    即當場把錢交給乙○○，沒有賒欠，然其於審理中卻證稱每
    次購毒均賒欠，待領薪後再付清，前後供述不一，難以採信
    ，況證人丙○○亦於審理中證稱，其無法判斷乙○○賣給他
    的物品是否為甲基安非他命，而本案亦無扣得任何毒品，因
    而縱使證人丙○○之證述可採，亦無從斷定被告乙○○所售
    之物品為甲基安非他命，此外，倘被告乙○○有販賣毒品之
    行為，應會查扣到毒品，但本件並未扣得毒品云云。經查：
  1.上開事實，業據證人丙○○於警詢、偵查中及本院審理時證
    稱：伊曾於97年農曆過年休假之前（即2 月1 日至5 日之間
    某日）向乙○○購買甲基安非他命2,000 元，不知道重量，
    交易地點在春源鋼鐵工廠外面，97年2 月2 日晚間10時58分
    伊使用之0000000000號行動電話與乙○○使用之0000000000
    號行動電話之通訊監察譯文所述內容即為毒品買賣，所謂「
    過年薪水只有5 千... 再拿一套」的意思就是再拿一包毒品
    的意思，毒品是指甲基安非他命，在過年之前，伊一般都是
    在每月7 日之後領薪水，2 月薪水提早發，伊領薪水，因此
    打電話向乙○○買毒品，並沒有向乙○○賒帳等語甚詳（見
    97年度偵字第10954 號卷第89、103-104 頁、本院卷第145
    、147-148 、154 頁），核與被告乙○○於警詢及偵查時供
    稱：0000000000為伊所使用之行動電話，伊於97年1 月27日
    至同年3 月間有幫使用0000000000之泰籍男子購買甲基安非
    他命，伊買到毒品後會留下一些毒品予自己吸食等語相符（
    見97年度偵字第10954 號卷第13-14 、70-71 頁）。參以被
    告乙○○使用之0000000000號行動電話與證人丙○○使用之
    0000000000號行動電話曾於97年2 月2 日晚間10時58分聯繫
    ，通訊監察譯文內容為：「B （即丙○○）：想要拿錢給你
    。A （即乙○○）：明天也可以，我明天早上去找你。B ：
    過年薪水只有發5 千，過完年才會發所以明天先給你5 千。
    A ：好，明天早上9 點10點。B ：明天10點也可以，等一下
    我打給ek他欠你多少？A ：1 萬5 千。B ：如果ek給你了，
    再拿一套可以嗎？A ：明天再說，還要一套是嗎？B ：是的
    ... 」（見偵查卷第98-99 頁），此外，並有扣案分裝袋11
    個及行動電話1 支（含0000000000號SIM 卡1 張）可資佐證
    。
  2.證人丙○○雖於本院審理時證稱：伊確實從說過伊與乙○○
    於97年2 月2 日之通訊監察譯文「過年薪水只有5 千... 再
    拿一套」，是指要再拿1 包毒品，但是該次伊沒有拿到毒品
    云云（見本院卷第148 頁），惟證人丙○○就其於97年農曆
    過年前即2 月1 日至5 日間，曾以前開電話聯絡向被告乙○○購得價值2,000 元之甲基安非他命，證述詳實，已如前述
    ，而97年2 月1 日至5 日間，證人丙○○與被告乙○○間與
    毒品相關之電話聯繫僅上述97年2 月2 日1 通而已（此見97
    年度偵字第10954 號卷第95-101頁所附連續記錄被告乙○○
    自97年1 月27日至97年2 月6 日之可疑通訊內容，其中97年
    2 月1 日至5 日與丙○○所使用之0000000000號行動電話僅
    有97年2 月2 日一次通話），可見此通電話中所稱「明天再
    拿一套」即為丙○○前開所證稱之「價值2,000 元甲基安非
    他命1 包」，證人丙○○稱該通電話後未取得毒品云云，恐
    有誤認，尚非可採。
  3.被告雖於本院審理時改稱：是丙○○找伊合買，伊再找甲○○合資購買，偵查中說留下0.2 公克是伊自己出錢應得的部
    分，伊先前在偵查中陳述有泰籍人士透過伊向甲○○購買甲
    基安非他命，伊會留下一些毒品使用，1 公克的安非他命5,
    000 元、6,000 元，伊都留下0.1 或0.2 公克，是因為檢察
    官逼迫伊說，伊因此隨便說的云云（見本院卷第193-194 、
    201 、297 頁），然查，被告乙○○於97年4 月30日偵訊光
    碟業經本院勘驗，勘驗結果檢察官訊問時並無被告乙○○所
    述脅迫之情形，被告乙○○係出於自由意志而為陳述（見本
    院卷第275 頁），被告乙○○雖又辯稱：上開陳述是警察要
    伊一定要配合檢察官之問題云云（見本院卷第275 頁），然
    其又未能解釋於偵查中檢察官訊問時為何要聽從警察所言。
    參以被告乙○○於本院審理時供稱：伊與丙○○合買毒品，
    2 人出的錢是一樣的，如果買0.1 公克，伊會留下一半，如
    果賣0.5 公克，則會留下0.1 到0.2 公克，剩下的毒品交給
    丙○○云云（見本院卷第199 頁），然其又未能解釋何以與
    丙○○出資相同，卻留下所購得毒品較少之部分，可見被告
    上開辯解，應係臨訟編造之情節，不足採信。
  4.至選任辯護人為被告乙○○辯護稱：丙○○所指向被告購得
    之物，不能證明係甲基安非他命云云，然查，被告乙○○於
    本院審理時供稱：伊有與丙○○合買甲基安非他命，伊再找
    甲○○合買，伊拿回甲基安非他命後，會交給丙○○等語（
    見本院卷第195 、197 、199 、202 、297 頁），可見被告
    亦自承其交給丙○○之物品係甲基安非他命。另按甲基安非
    他命係國內禁止醫療使用之第二級毒品，屬中樞神經興奮劑
    ，於初用時會有提神、振奮、欣快感、自信、滿足感等效果
    ，此有行政院衛生署管制藥品管理局93年12月22日管宣字第
    0930012251號函可稽，證人丙○○於偵查中及本院審理時證
    稱：伊施用甲基安非他命後，可以提神、會有力氣，吃了之
    後會興奮、不會疲倦等語（見97年度偵字第10954 號卷第10
    4 頁，本院卷第148 、151 頁），核與上開所述施用甲基安
    非他命後之效果相符，益見丙○○向被告乙○○所購得之物
    品確係甲基安非他命無疑。
三、查甲基安非他命屬毒品之違禁物品，政府查緝甚嚴，對於販
    賣甲基安非他命者尤須科以重度刑責，販賣甲基安非他命既
    係違法行為，當非可公然為之，亦無公定價格，且分裝容易
    ，份量亦可增減，而每次買賣之價量，亦可能隨時依雙方關
    係深淺、資力、需求量及對行情之認知、來源是否充裕、品
    質是否較佳、查緝是否嚴謹、購買者被查獲時供述購買對象
    之可能風險之評估等情形，而異其標準，非可一概而論；又
    購買毒品者通常亦無法探知販毒者賺取利潤幾何，是販賣毒
    品之利得，除被告坦承犯行或價量俱臻明確外，委難察得實
    情。倘被告始終不願供出利得若干，或片面供述不實之取得
    毒品價格，即無從以販賣罪名相繩，又豈是事理之平。本件
    被告甲○○、乙○○均否認犯罪，以致無從計算被告2 人之
    實際利得，而販賣第二級毒品甲基安非他命之法定刑為無期
    徒刑或7 年以上有期徒刑，苟非確有利益可圖，衡情被告甲○○、乙○○應無甘冒重罪風險，鋌而走險分別與乙○○、
    丙○○為毒品交易之理，被告2 人主觀上具有營利之意圖，
    至為灼然。
四、綜上所述，被告2 人及其辯護人所辯均非可採，本件事證明
    確，被告2 人之犯行堪以認定。
五、核被告甲○○所為，係犯毒品危害防制條例第4 條第2 項、
    第6 項之販賣第二級毒品未遂罪，被告乙○○所為，係犯毒
    品危害防制條例第4 條第2 項之販賣第二級毒品罪。被告2
    人持有第二級毒品之低度行為，應為販賣之高度行為所吸收
    ，均不另論罪。又被告甲○○雖已著手販賣毒品行為，惟未
    完成交易，為未遂犯，應依刑法第25條第2 項之規定按既遂
    犯之刑減輕之。按毒品危害防制條例第17條規定，犯同條例
    第4 條第1 項至第4 項、第5 條第1 項至第4 項前段、第6
    條第1 項至第4 項、第7 條第1 項至第4 項、第8 條第1 項
    至第4 項、第10條或第11條第1 項、第2 項之罪，供出毒品
    來源，因而破獲者，得減輕其刑。其立法用意，旨在鼓勵被
    告供出其所製造、運輸、販賣或持有之毒品來源，俾追究出
    該毒品之前手，以徹底清除毒品氾濫。故所謂「供出毒品來
    源」係指具體供出上游之毒品來源，以防止毒品之蔓延而言
    。倘僅自白所運輸、販賣毒品之事證及共犯為何人，並未進
    而查獲毒梟前手或其上游毒品者，仍不得執此邀該規定之寬
    減。（最高法院97年度台上字第3035號判決意旨參照）。查
    被告乙○○雖於警詢及偵查中供出其係向甲○○購買毒品，
    惟被告甲○○於97年4 月29日被告乙○○為警拘提到案前，
    業經警於97年4 月23日拘提到案，且被告乙○○於本院審理
    時又翻異前詞稱：伊是與甲○○合資購買毒品，並非向甲○○購買毒品云云（詳如前述），尚不得依毒品危害防制條例
    第17條之規定減輕其刑，併此敘明。爰審酌被告2 人視政府
    反毒政策及宣導如無物，意圖營利而販賣第二級毒品甲基安
    非他命給他人施用，影響所及，非僅他人之生命、身體將可
    能受其侵害，社會、國家之法益亦不能免，為害之鉅，當非
    個人一己之生命、身體法益所可比擬，自應嚴厲規範，嗣被
    告2 人於本院審理時均仍飾詞圖卸其責，所為本應受有相當
    程度之刑事非難，另考量本件經查獲之販賣次數及金額均屬
    有限等一切情狀，酌情各量處如主文所示之刑以資懲儆。蒞
    庭檢察官固就被告甲○○、乙○○分別求處有期徒刑10年、
    8 年，惟本院審酌被告2 人上開犯罪情節、次數、犯後態度
    及前揭各情，認蒞庭檢察官上開求刑尚有未洽，而應以主文
    所示之刑為妥適，附此敘明。
六、扣案如附表一編號(二)所示之物為盛裝甲基安非他命之包裝袋
    ，具有防止毒品裸露、逸出及潮濕之功用，並便於攜帶，為
    被告乙○○所有供本案犯罪所用之物，而扣案如附表一編號
    (一)(三)所示之物，亦分屬被告2 人所有，並係供被告2 人販賣
    毒品所用之物，均應依毒品危害防制條例第19條第1 項規定
    宣告沒收。被告乙○○販賣毒品所得2,000 元，核屬其本件
    犯罪所得之物，雖未扣案，仍應依同條例第19條第1 項規定
    ，宣告沒收，如全部或一部不能沒收時，以其財產抵償之，
    併此敘明。另如附表二編號(一)所示扣案物並無證據證明供前
    揭犯罪之用，編號(二)0000000000號行動電話SIM 卡部分，非
    被告甲○○所有（見97年度偵字第10948 號卷第11、89頁）
    ，又非違禁物，爰不為沒收之諭知。
、無罪部分
一、公訴意旨另以：被告甲○○明知甲基安非他命係毒品危害防
    制條例所規定之第二級毒品，依法不得販賣，竟基於販賣第
    二級毒品甲基安非他命之犯意，自96年1 月間某日起，在臺
    北縣鶯歌鎮○○路137 巷25弄9 號4 樓住處、桃園縣蘆竹鄉
    、楊梅鎮一帶之泰國勞工廠房及宿舍，以每公克6,500 元或
    每包500 元至4,000 元不等之代價，販賣第二級毒品甲基安
    非他命予丁○○，因認為被告甲○○涉有毒品危害防制條例
    第4 條第2 項之販賣第二級毒品罪嫌等語（起訴書另記載甲○○販賣第二級毒品甲基安非他命予綽號BENS、MEI 、OEM
    、霸祥詹、阿U 、阿春、阿草、阿噴、阿三、阿邦等泰國勞
    工等人；乙○○販賣第二級毒品甲基安非他命予綽號亞努、
    奔連等泰國勞工。然此部分係誤載於起訴書中，業經蒞庭實
    施公訴之檢察官以97年度蒞字第10209 號補充理由書補充說
    明，並經蒞庭實施公訴之檢察官於本院97年11月19日審理時
    當庭更正，不屬審判之範圍，附此敘明）。
二、按犯罪事實應依證據認定之，無證據不得認定犯罪事實，又
    不能證明被告犯罪或其行為不罰者，應諭知無罪之判決，刑
    事訴訟法第154 條第2 項、第301 條第1 項分別定有明文。
    又施用毒品者所稱其向某人買受毒品之指證，不得作為有罪
    判決之唯一證據，仍須調查其他必要之證據，以察其是否與
    事實相符，良以毒品買受者之指證，其憑信性於通常一般人
    已有所懷疑，尚難確信其為真實。況依毒品危害防制條例第
    17條之規定，其供出毒品來源而破獲者，復得減輕其刑，則
    其指證之真實性猶有疑慮，是施用毒品者之指證，其真實性
    有待其他必要證據加以補強。茲所謂必要之補強證據，固不
    以證明販賣毒品犯罪構成要件之全部事實為必要，但以與施
    用者之指證具有相當之關聯性為前提，其經與施用者之指證
    綜合判斷，已達於通常一般人均不致有所懷疑，而得確信施
    用者之指證為真實者，始得為有罪之認定，此為無罪推定原
    則之必然推演（最高法院93年度台上字第6750判決參照）。
三、公訴意旨認被告甲○○涉有毒品危害防制條例第4 條第2 項
    之販賣第二級毒品罪嫌，無非係以證人丁○○之證詞、被告
    甲○○之供述、甲○○所持用0000000000號行動電話之監聽
    譯文、丁○○所持用0000000000號行動電話電話簿翻拍照片
    、扣案0000000000號行動電話為其主要論據。訊據被告甲○○矢口否認有何販賣第二級毒品甲基安非他命之犯行，辯稱
    ：伊沒有賣甲基安非他命予丁○○，也沒有拿甲基安非他命
    給丁○○，伊給丁○○的東西不是甲基安非他命，是鹽巴，
    因為伊妻子與丁○○感情好，丁○○到伊家中，有問起甲基
    安非他命之效用，伊不想害丁○○，因此給丁○○鹽巴，伊
    也沒有向丁○○要500 元等語。經查：
  (一)證人丁○○固於本院審理時證稱：伊於96年初到同年5 月間
    有施用甲基安非他命，是向甲○○購買的，金額為500 元，
    伊於警詢時說要買白白500 元，白白就是指甲基安非他命是
    實在的，伊只有向甲○○買過1 次甲基安非他命，除此之外
    沒有向他人買過，除了甲○○那次之外，伊沒有再施用過毒
    品云云（見本院卷第184-187 、189 頁），然查，警方於97
    年5 月22日曾對丁○○進行採尿，檢驗結果呈甲基安非他命
    類陽性反應，有臺灣尖端先進生技醫藥股份有限公司濫用藥
    物檢驗報告在卷可稽（見本院卷第219-3 頁）。按毒品於尿
    液中排出之最長時限，受施用劑量、施用方式、個人體質及
    其代謝情況等因素影響，因個案而異，一般可檢出之最長時
    限為甲基安非他命服用後1-5 天，有行政院衛生署管制藥品
    管理局93年12月2 日管檢字第0930011566號函可稽，證人丁○○於為警採採尿經檢驗後既呈甲基安非他命陽性反應，自
    足徵證人丁○○應有於97年5 月22日為警採尿前回溯前5 天
    內施用第二級毒品之行為，證人丁○○既有施用毒品之犯行
    ，其供出甲○○為其毒品來源，是否具有不純正之動機，即
    屬可疑，依上開最高法院之見解，公訴人自應舉出具有相當
    關聯性之必要證據而為補強。
  (二)被告甲○○雖於偵查中供稱：伊沒有販賣毒品，只有幫人代
    買毒品，買到毒品後，伊會留一點下來自己吸食云云（見97
    年度偵字第10948 號卷第11、90頁），然此僅能證明被告甲○○曾代人購買毒品，並留下一小部分供自己使用，並不能
    證明被告甲○○確曾販賣甲基安非他命予丁○○之事實。
  (三)被告甲○○所使用之0000000000號行動電話與丁○○所使用
    之0000000000號行動電話雖曾於96年12月14日18時54分聯絡
    ，通話內容為：「A （即甲○○）：你那天不是說要紅酒嗎
    ？B （即丁○○）：紅紅那個，有嗎？有沒有？A ：一百。
    ... 」（見97年度聲監字第000127號卷第69頁），然被告甲○○於警詢時供稱：上開通訊監察內容係有關泰國虎鞭酒，
    與毒品無關等語（見97年度偵字第10948 號卷第12頁），且
    此部分通話日期又與證人丁○○所證述購買甲基安非他命之
    日期相去甚遠，復查無其他證據證明上開通話內容為被告甲○○與丁○○聯絡購買甲基安非他命一事之內容，是不能以
    此證明被告甲○○曾販賣甲基安非他命予丁○○。
四、綜上所述，證人丁○○之證詞並無任何補強證據，尚難確信
    為真實，復查無其他積極證據足資證明被告甲○○有何公訴
    意旨所稱之販賣第二級毒品犯行，依照前開之說明，自應為
    被告甲○○無罪之諭知。
據上論斷，應依刑事訴訟法第299 條第1 項前段、第301 條第1
項前段，毒品危害防制條例第4 條第2 項、第6 項、第19條第1
項，刑法第11條、第25條第2項，判決如主文。
本案經檢察官徐文豪到庭執行職務
中    華    民    國    98    年    2     月    13    日
                  刑事第四庭  審判長法  官  袁雪華
                                    法  官  張淑華
                                    法  官  林宜靜
以上正本證明與原本無異。
如不服本判決應於收受判決後10日內向本院提出上訴書狀，並應
敘述具體理由。其未敘述上訴理由者，應於上訴期間屆滿後20日
內向本院補提理由書 (均須按他造當事人之人數附繕本)「 切勿
逕送上級法院」。
                                    書記官  黃俊燁
中    華    民    國    98    年    2     月    13    日
附錄論罪科刑法條
毒品危害防制條例第4 條
製造、運輸、販賣第一級毒品者，處死刑或無期徒刑；處無期徒
刑者，得併科新臺幣 1 千萬元以下罰金。
製造、運輸、販賣第二級毒品者，處無期徒刑或 7 年以上有期徒
刑，得併科新臺幣 7 百萬元以下罰金。
製造、運輸、販賣第三級毒品者，處 5 年以上有期徒刑，得併科
新臺幣 5 百萬元以下罰金。
製造、運輸、販賣第四級毒品者，處 3 年以上 10 年以下有期徒
刑，得併科新臺幣 3 百萬元以下罰金。
製造、運輸、販賣專供製造或施用毒品之器具者，處 1 年以上 7
年以下有期徒刑，得併科新臺幣 1 百萬元以下罰金。
前五項之未遂犯罰之。
附表一
┌──┬───────────┬────┐
│編號│扣案物                │所有人  │
├──┼───────────┼────┤
│(一)  │行動電話1 支（扣案時內│甲○○  │
│    │含0000000000號SIM 卡1 │        │
│    │張，此SIM 卡不予沒收）│        │
├──┼───────────┼────┤
│(二)  │分裝袋11個            │乙○○  │
├──┼───────────┼────┤
│(三)  │行動電話1 支（內含0931│乙○○  │
│    │205599號SIM 卡1 張）  │        │
└──┴───────────┴────┘
附表二
┌──┬──────────────┐
│編號│扣案物                      │
├──┼──────────────┤
│(一)  │吸食器1 支                  │
├──┼──────────────┤
│(二)  │0000000000號行動電話SIM 卡1 │
│    │張                          │
└──┴──────────────┘


司法院資訊處製作；財團法人民間司法改革基金會備份。
